【裁判字號】    99,交聲,123
【裁判日期】    990831
【裁判案由】    違反道路交通管理處罰條例聲明異議
【裁判全文】
臺灣雲林地方法院交通事件裁定         99年度交聲字第123號
移送機關即
原處分機關  交通部公路總局嘉義區監理所雲林監理站
異  議  人
即受處分人  乙○○
上列異議人即受處分人因違反道路交通管理處罰條例案件，對於
交通部公路總局嘉義區監理所雲林監理站於民國99年05月17日所
為之裁決處分（原處分案號：雲監裁字第裁72-Z00000000號），
聲明異議，本院裁定如下：
    主  文
原處分撤銷。
乙○○汽車駕駛人，駕駛汽車經測試檢定酒精濃度超過規定標準
，處罰鍰新臺幣貳萬貳仟伍佰元，並應吊扣大貨車普通駕駛執照
壹年及接受道路交通安全講習。
    理  由
一、原處分意旨略以：異議人即受處分人（下稱異議人）乙○○
    於民國99年04月27日酒後駕駛車牌號碼998-RE號自用一般大
    貨車，行經國道1號南下第229公里處，在西螺休息站違規停
    放於小客車停車處，遭國道公路警察局第三警察隊巡邏員警
    盤查，嗣員警因聞到異議人身上有酒味，遂對其進行酒測，
    經測得其呼氣中酒精濃度達每公升0.36毫克，超過標準值每
    公升0.25毫克，而製單舉發，嗣經原處分機關即交通部公路
    總局嘉義區監理所雲林監理站以其違規事實明確，依照道路
    交通管理處罰條例第35條第1項第1款、第24條第1項第2款之
    規定，裁處異議人罰鍰新臺幣（下同）22,500元，吊扣駕駛
    執照1 年，並施以道安講習（罰鍰及駕照業於99年04月27日
    繳納及吊扣執行結案）。
二、聲明異議意旨略以：異議人於99年04月27日將車牌號碼998-
    RE大貨車違規停放於西螺休息站之小客車停車處休息，於當
    日04時43分遭員警開立第Z00000000號違規停車罰單，又於
    04時46分員警再開立第Z00000000號違規酒駕罰單，惟異議
    人是於停車休息時喝保力達，欲再休息至8點上班時卸貨，
    異議人沒有酒後駕車之行為，員警開立上述第Z00000000號
    罰單顯有錯誤，請鈞院撤銷原處分，發還駕照以利生計，退
    步言之，如監理機關欲吊扣駕照，因其是駕駛大貨車時遭開
    單，應該只吊扣大貨車的駕照，希望可以保留小客車駕照等
    語。
三、按道路交通管理處罰條例所定罰鍰之處罰，受處罰人接獲違
    反道路交通管理事件通知單後，於15日內得不經裁決，逕依
    第92條第3 項之罰鍰基準規定，向指定之處所繳納結案，道
    路交通管理處罰條例第9 條第1 項前段定有明文。又按違反
    道路交通管理事件統一裁罰基準及處理細則第48條第1 項規
    定「違反道路交通管理事件，行為人認為舉發之事實與違規
    情形相符者，得於接獲通知單後，親自或委託他人持該通知
    單，不經裁決向指定之處所，逕依裁罰標準執行並繳納罰鍰
    結案。」此一規定，性質上屬於一種略式裁決程序，以此免
    除裁決機關作成書面處分之義務。此自動繳納罰鍰結案之效
    果，同細則第59條第2 項規定「依第48條第1 項辦理經繳納
    罰鍰後，若有不服者，得於20日內向處罰機關陳述。」是凡
    依該細則第48條第1 項規定辦理經繳納罰鍰者，受處罰人倘
    認為舉發之事實與違規情形不符，自應於繳納罰鍰後20日內
    （非接到主管機關另行製作之裁決書後20日內），向處罰機
    關陳述。易言之，依前開條文規定，此種自動繳納罰鍰之情
    形，其異議期間之起算時點係自動繳納罰鍰結案後20日內。
    經查：異議人已於99年04月27日繳納罰鍰22,500元及吊扣駕
    駛執照在案，並於繳納罰鍰後20日內（即99年05月10日）向
    處罰機關提出不服之陳情書在案，此有交通部公路總局自行
    繳納款項收據1 紙及異議人之陳情書1 份附卷可稽（見本院
    卷第7 頁、第11頁），是依前開說明，異議人不經裁決向指
    定之處所逕依裁罰標準執行並繳納罰鍰結案之情形，性質上
    已屬上開所稱之略式裁決，裁決機關無須再作成處分書面之
    義務，異議人自得以之為聲明異議之對象。至原處分機關於
    異議人繳納罰鍰後，另於99年05月17日就同一案件再製作之
    裁決書（處分案號：雲監裁字第裁72-Z00000000號），核屬
    行政法學上之「重覆處分」，對原處分機關已因違反道路交
    通管理事件統一裁罰基準及處理細則第48條第1 項之規定而
    於99年04月27日發生略式裁決之效果並不生影響。是以，本
    件異議人針對上開略式裁決於法定期限內聲明異議，於法並
    無不合，合先敘明。
四、按汽車駕駛人飲用酒類或其他類似物後，其吐氣所含酒精濃
    度超過每公升0.25毫克，不得駕車；駕駛汽車經測試檢定酒
    精濃度超過標準，處汽車駕駛人罰鍰15,000元以上60,000元
    以下，並當場移置保管該汽車及吊扣駕駛執照1 年，道路交
    通安全規則第114 條第2 款、道路交通管理處罰條例第35條
    第1 項第1 款分別定有明文。復按道路交通管理處罰條例第
    68條業於94年12月14日修正，並自95年03月01日施行，修正
    前之道路交通管理處罰條例第68條規定：「汽車駕駛人，因
    違反本條例及道路交通安全規則之規定，受吊扣或吊銷駕駛
    執照處分時，吊扣或吊銷其持有各級車類之駕駛執照。」，
    其立法意旨在於違規行為對道路交通秩序之維持及道路交通
    安全已生較大之影響，故規定吊扣或吊銷其持有各級車類之
    駕駛執照，以限制其繼續駕車行駛道路之權利，其係屬駕駛
    行為之限制，並不因所持駕駛執照種類不同而有所差異。而
    修正後之道路交通管理處罰條例第68條規定：「汽車駕駛人
    ，因違反本條例及道路交通安全規則之規定，受吊銷駕駛執
    照處分時，吊銷其持有各級車類之駕駛執照。」，其立法理
    由略以：「原條文將違法或違規駕駛人所持有各級車類之駕
    駛執照一併吊扣或吊銷，失之過酷，影響人民工作及生活甚
    鉅，爰修正之」等語。故依修正後道路交通管理處罰條例第
    68條之規定，受吊扣駕駛執照處分，不再吊扣其持有各級車
    類之駕駛執照，僅於受吊銷駕駛執照處分時，始吊銷其持有
    各級車類之駕駛執照，而限縮修正前條文之適用範圍，即受
    吊扣駕駛執照處分，不在本條規定適用之列。是依上開規定
    受吊銷駕照處分者，仍維持吊銷其持有各級車類之駕駛執照
    ，至於受吊扣駕照處分者，則僅吊扣其違法或違規當時所駕
    駛車輛之駕駛執照，不再吊扣其持有各級車類之駕駛執照，
    其理甚明。原處分機關於作成吊扣駕駛執照處分時，亦應就
    行為人所應吊扣之駕駛執照種類予以限定，方為適法。
五、經查：
  (一)異議人乙○○於99年04月27日酒後自桃園駕駛車牌號碼998-
    RE號自用一般大貨車，行經國道1號南下第229公里處，因在
    西螺休息站將上開車輛違規停放於小客車停車格處，遭國道
    公路警察局第三警察隊警員盤查，嗣因員警聞到異議人身上
    酒味，遂對其進行酒測，經測得其呼氣中酒精濃度達每公升
    0.36毫克，超過標準值每公升0.25毫克，故製單舉發，嗣原
    處分機關即交通部公路總局嘉義區監理所雲林監理站以其違
    規事實明確，依照道路交通管理處罰條例第35條第1 項第1
    款、第24條第1 項第2 款之規定，裁處異議人罰鍰22,500元
    ，吊扣駕駛執照1 年，並施以道安講習（罰鍰及駕照業於99
    年04 月27 日繳納及吊扣執行結案）等情，業據證人即國道
    公路警察局第三警察隊員警甲○○證稱：伊於99年04月27日
    凌晨04時30分許，跟另1 位同事施金城員警執勤巡邏勤務，
    巡邏到西螺服務區時，發現異議人駕駛之車牌號碼998-RE大
    貨車違規停放在小客車之停車格上，伊同事先拿相機拍照取
    證，復上前盤查請異議人下車出示行照、駕照，嗣因聞到異
    議人身上有酒味，且發覺異議人全身發抖，故懷疑異議人先
    前有飲酒，遂對異議人進行酒測，酒測過程中異議人承認上
    開大貨車為其駕駛，車輛是從桃園出發，並承認在桃園時即
    有喝保力達Ｂ等語明確（見本院卷第24頁背面至第25頁背面
    ），核與卷附之一同執行勤務之施金城員警為本案舉發時錄
    音之譯文所載：「施金城（下簡稱施）：00：01這車是不是
    你開的？乙○○（下簡稱劉）：00:02 是。（施）：00：03
    是你啦喔！從哪邊開上來的？（劉）：00：05桃園。……。
    （施）：00：07……測測看沒有喝酒。……（施）：00：35
    什麼時候喝的？（劉）：00：36從桃園上來的時候……。（
    施）：0 0 ：40桃園喝到現在喔！喝很久了。……。（施）
    ：01：10來，含著，一直吹，吹到" 啪" 一下，再來再來。
    （施）：01：19……0.36（酒測值），0.36扣車了啦！……
    。（施）：02：38沒辦法了，我哪有辦法，誰叫你喝酒要開
    車。喝到手都在抖了，你看你的手在抖。哪有辦法，你就邊
    開邊駕駛，邊開邊喝。……」等語（見本院卷第35頁正面至
    第36頁正面）相符，且異議人對其酒測值高達呼氣中酒精濃
    度達每公升0.36毫克、酒醉駕車乙節亦不爭執（見本院卷第
    24頁正面、第26頁正面），並有現場照片13張、舉發錄音光
    碟1 張可憑（見本院卷第27頁正面至第34頁正面），堪認異
    議人確有於桃園飲酒後，駕駛上開車輛由桃園前往至西螺休
    息站之違規駕駛行為。至異議人到庭雖先辯稱：其係在西螺
    休息站休息時才喝保力達等語（見本院卷第25頁背面），嗣
    又改稱其不想再爭執酒後駕車這部分等語（見本院卷第26頁
    正面），所辯前後已有矛盾，也與證人甲○○上開證述不一
    致，而證人甲○○證述內容業經具結擔保其真實性，復有上
    開舉發錄音光碟及譯文可資佐證，是被告上開所辯無酒醉駕
    車行為云云，應屬事後推諉卸責之詞，並不足採。此外，復
    有內政部警政署國道公路警察局舉發違反道路交通管理事件
    第Z00000000 號、第Z00000000 號通知單影本、原處分機關
    即交通部公路總局嘉義區監理所雲林監理站99年05月17日雲
    監裁字第裁72-Z00000000號違反道路交通管理事件裁決書各
    1 份附卷可稽（見本院卷第4 頁正面、第12頁正面至第13頁
    正面），而道路交通管理處罰條例第35條第1 項第1 款係在
    處罰酒後駕駛汽車之行為，僅以行為人確有酒後駕駛汽車之
    行為已足，不因行為人遭舉發時究係行駛中或停車狀態而有
    所不同。準此，本案事證明確，異議人酒後駕駛自用大貨車
    ，經測試酒精濃度超過標準值每公升0.25毫克之違規事實，
    堪予認定。
  (二)查異議人領有普通聯結車駕駛執照，有證號查詢汽車駕駛人
    （見本院卷第38頁正面）附卷可參，而異議人為酒後駕車之
    違規行為時，係駕駛自用大貨車（普通大貨車）乙情，有上
    開舉發通知單在卷可考（見本院卷第12頁正面），揆諸前揭
    說明，原處分機關依法僅能限制異議人駕駛普通大貨車。然
    原處分機關未審酌及此，逕行裁處吊扣其駕駛執照之處分，
    未限定吊扣之駕駛執照種類，尚欠明確，亦於法有違。至公
    路機關因汽車駕駛人取得高一級車類之駕駛資格者，應換發
    駕駛執照，並准其駕駛較低級車類之車輛，即已領有聯結車
    駕駛執照者，得駕駛大客車、大貨車、代用大客車、大客貨
    兩用車、曳引車、小型車、輕型機器腳踏車，實務上因逐級
    核給汽車駕駛執照1 張，致持有聯結車普通駕駛執照者，已
    無持有大貨車普通駕駛執照（道路交通安全規則第61條第?
    項第1 款參照），致駕駛普通大貨車違規而須吊扣大貨車普
    通駕駛執照者，產生執行上無大貨車普通駕駛執照可供吊扣
    之困難。然原處分機關仍可依道路交通管理事件統一裁罰基
    準及處理細則第72條，採行逕行登錄電腦註記吊扣異議人大
    貨車普通駕駛執照之方式，即可達防止異議人於吊扣期間再
    行駕駛普通大貨車之目的，斷不得因執行技術層面之困難，
    而置修法理由於不顧，特此指明。
六、綜上所述，異議人確有酒後駕駛汽車，經測試酒精濃度超過
    標準值每公升0.25毫克之違規行為，然原處分機關於「吊扣
    駕照1 年」部分之裁罰，尚欠明確，亦於法有違，至裁處罰
    鍰22,500元及施以道安講習等部分，於法則無不合。從而，
    異議人就吊扣駕照1 年處分部分異議為有理由，應由本院將
    原處分撤銷，並諭知如主文第2 項所示之處罰（臺灣高等法
    院暨所屬法院98年度法律座談會刑事類提案第23號問題(二)之
    研討結果可資參照）。至於異議人有無自用大貨車駕駛執照
    可供執行吊扣，為原處分機關執行之問題，應可透過修訂行
    政規則或精進其行政執行成效即可執行，原處分機關自不得
    藉此再行吊扣異議人之職業聯結車駕駛執照，此外，亦不因
    行政規則之缺漏，致異議人獲得免予裁罰之利益，特予指明
    （臺灣高等法院暨所屬法院98年度法律座談會刑事類提案第
    20號問題之研討結果可資參照）。
七、依道路交通管理處罰條例第87條第2項、道路交通案件處理
    辦法第20條前段，裁定如主文。
中    華    民    國    99    年    8     月    31    日
                  交通法庭??法  官  陳佩怡
以上正本證明與原本無異。
如不服本裁定，應於裁定送達後5 日內向本院提出抗告狀（須附
繕本）。
                              書記官  林佳慧
中    華    民    國    99    年    8     月    31    日

司法院資訊處製作；財團法人民間司法改革基金會備份。
